【裁判字號】    99,智簡上,6
【裁判日期】    991124
【裁判案由】    違反商標法
【裁判全文】
臺灣彰化地方法院刑事判決             99年度智簡上字第6號
上  訴  人  臺灣彰化地方法院檢察署檢察官
被      告  賴至偉
上列上訴人因被告違反商標法案件，不服本院99年度智簡字第59
號中華民國99年9 月30日第一審判決（原檢察官聲請簡易判決處
刑案號：99年度偵字第4709號），本院管轄第二審合議庭判決如
下︰
    主  文
原判決撤銷。
賴至偉未得商標權人同意，於同一商品，使用近似之註冊商標，
處有期徒刑參月，如易科罰金，以新臺幣壹仟元折算壹日。緩刑
貳年。扣案之仿冒「HELLO KITTY 」商標之塑膠手提袋肆萬玖仟
陸佰柒拾個、塑膠手提袋半成品肆仟貳佰伍拾個、印刷底片捌張
、印刷銅板模具捌支、估價單拾壹本，均沒收之。
        事  實
一、賴至偉係位在彰化縣大村鄉南勢村南二橫巷1 號之2 「名展
    塑膠股份有限公司」（下稱名展公司）之負責人，明知註冊
    審定號第0000000 號「HELLO KITTY 」商標，係日商三麗鷗
    股份有限公司（下稱三麗鷗公司）向經濟部智慧財產局申請
    商標註冊，取得商標註冊證，分別指定使用於塑膠袋等商品
    上，專用期間至100 年12月15日止，且上開商標權人所生產
    製造使用上開商標圖樣之商品，在國際及國內市場均行銷多
    年，具有相當之聲譽，屬相關大眾所共知之商標及商品，非
    經三麗鷗公司授權或同意，不得於同一商品使用相同之商標
    圖樣或於同一商品使用近似於其註冊商標，有致相關消費者
    混淆誤認之虞，亦不得販賣上開商品。賴至偉竟未經三麗鷗
    公司同意，自96年某日起至97年6 月間止，在上揭名展公司
    工廠，擅自以仿冒「HELLO KITTY 」字樣及其商標圖案模具
    及底片，將「HELLO KITTY 」字樣及其商標圖案，使用於自
    行生產、製造之塑膠手提袋，製造完成後基於販賣仿冒商標
    商品之意圖，再將仿冒「HELLO KITTY 」字樣及商標圖案之
    塑膠手提袋，分別於98年12月28日、99年1 月12日販賣予衣
    架的店、天津金禾等店。嗣經警於99年2 月3 日下午5 時20
    分許持臺灣彰化地方法院法官核發之搜索票前往名展公司工
    廠執行搜索時，當場查獲並扣得上開仿冒「HELLO KITTY 」
    字樣及商標圖案之塑膠手提袋49670 個、塑膠手提袋半成品
    4250個、仿冒商標圖案印刷底片8 張、印刷銅板模具8 支、
    估價單11本。
二、案經三麗鷗公司委請呂紹凡律師訴由內政部警政署保安警察
    第二總隊第一大隊第二中隊報告臺灣彰化地方法院檢察署檢
    察官偵查後聲請簡易判決處刑。
    理  由
一、上開犯罪事實，業據被告賴至偉迭於警詢、偵訊及本院上訴
    審審理時均坦承不諱，並有經濟部智慧財產局商標資料檢索
    服務單3 紙、侵害商標權真仿品比對報告、扣押物品目錄表
    、送貨單1 批、現場及扣案物照片20張等件附卷可參，且有
    仿冒「HELLO KITTY 」字樣及商標圖案之塑膠手提袋49670
    個、塑膠手提袋半成品4250個、仿冒商標圖案印刷底片8 張
    、印刷銅板模具8 支扣案可資佐證。又扣案之仿冒「HELLO
    KITTY 」字樣及商標圖案之塑膠手提袋，一部份塑膠手提袋
    上之「HELLO KITTY 」頭上係二朵花，並非如註冊審定號第
    0000000 號「HELLO KITTY 」商標係蝴蝶結圖樣，然其頭部
    其餘之五官、圖樣及外觀均屬相同；又一部份塑膠手提袋上
    之「HELLO KITTY 」係含頭及身體之全身圖樣，並非如註冊
    審定號第0000000 號「HELLO KITTY 」商標係僅有頭部圖樣
    ，然觀其頭部之五官、圖樣及外觀均屬相同；另一部份塑膠
    手提袋上之「HELLO KITTY 」僅有部分頭部顯示，然觀其所
    顯示出之頭部五官、圖樣及外觀均屬相同，有扣案之上開塑
    膠手提袋可資佐證，並有扣案之塑膠手提袋照片在卷可稽，
    足見被告係於相同之商品上使用近似之商標至明。被告之任
    意性自白與事實相符，本件事證已明，被告上開犯行已堪認
    定。
二、本件上訴人即公訴人上訴意旨略以：（一）、按依商標法第
    6 條之規定，商標之使用，係指以行銷為目的，將商標用於
    商品、服務或有關之物件，或利用平面圖像、數位影音、電
    子媒體或其他媒介物足以使相關消費者認識其為商標等情形
    。是同法第81條各款所指之使用，應參酌上開第6 條之規定
    ，從寬解釋，包括生產製造並加以販賣之情形。而商標法第
    82條所指之犯罪行為人，依其文義及立法目的，係以明知為
    同法第81條商品者為前提，解釋上已限縮為觸犯同法第81條
    以外之人。是行為人未經商標權人之同意或授權，將相同於
    告訴人之商標使用在其產品上，並加以販賣，應逕依商標法
    第81條各款處斷，並無高低度之吸收關係或想像競合犯之問
    題（司法院98年智慧財產法律座談會提案及研討結果刑事訴
    訟類第9 號研討結論參照）。是本件被告犯行，應逕依商標
    法第81條各款處斷。原審判決論以被告犯商標法第82條之罪
    ，容有未恰。（二）、告訴人亦具狀以此理由請求上訴，並
    認原審僅科處被告有期徒刑3 月，量刑過輕。綜上所述，原
    判決認事用法尚嫌未洽，請將原判決撤銷，更為適當合法之
    判決等語。
三、按依商標法第6 條之規定，商標之使用，係指以行銷為目的
    ，將商標用於商品、服務或有關之物件，或利用平面圖像、
    數位影音、電子媒體或其他媒介物足以使相關消費者認識其
    為商標等情形。是同法第81條第1 款所指之使用，應參酌上
    開第6 條之規定，從寬解釋，包括生產製造並加以販賣之情
    形。而商標法第82條所指之犯罪行為人，依其文義及立法目
    的，係以明知為同法第81條商品者為前提，解釋上已限縮為
    觸犯同法第81條以外之人。是行為人未經商標權人之同意或
    授權，將相同於被害人之商標使用在其產品上，並加以販賣
    ，應逕依商標法第81條各款處斷，並無高低度之吸收關係或
    想像競合犯之問題，聲請簡易判決處刑書認被告之行為，另
    觸犯同法第82條之罪，尚有誤會，併此敘明（司法院98年智
    慧財產法律座談會提案及研討結果刑事訴訟類第9 號研討結
    論參照）。故核被告所為，係犯商標法第81條第3 款之未得
    商標權人同意，於同一商品使用近似之註冊商標罪。按刑事
    法若干犯罪行為態樣，本質上原具有反覆、延續實行之特徵
    ，立法時既予特別歸類，定為犯罪構成要件之行為要素，則
    行為人基於單一之犯意，在密切接近之一定時、地持續實行
    之複次行為，倘依社會通念，於客觀上認為符合一個反覆、
    延續性之行為觀念者，於刑法評價上，即應僅成立一罪，俾
    免有重複評價、刑度超過罪責與不法內涵之疑慮；學理上所
    稱「集合犯」之職業性、營業性或收集性等具有重複特質之
    犯罪均屬之，例如經營、從事業務、收集、販賣、製造、散
    佈等行為概念者是（最高法院95年度臺上字第1079號判決意
    旨參照），是被告多次使用仿冒商標商品之行為，係基於單
    一之意思以同一方式反覆延續所為，應將被告多次使用仿冒
    商標商品犯行，評價為集合犯，論以一罪。爰審酌商標具有
    辨識商品來源之功用，商標專用權人之企業者通常花費相當
    時間、資源於經營商品品牌形象，獲取消費者之信賴，被告
    為貪圖小利，製造進而販賣冒用商標之商品，不僅侵害商標
    權人之權益，且足以擾亂國內同一商品市場之健全發展，影
    響國家正常經濟及貿易形象，並衡酌被告製造、販賣之時間
    及其所獲利潤等一切情狀，量處如主文所示之刑，並諭知易
    科罰金之折算標準。末按，被告前未曾因故意犯罪受有期徒
    刑以上刑之宣告，有卷附之臺灣高等法院被告前案紀錄表可
    按，其因一時失慮，誤觸刑典，犯後積極與告訴人洽談和解
    ，並於本院上訴審審理終結前和解成立，有和解書1 紙在卷
    可稽，且告訴人亦具狀並當庭陳明因與被告達成和解，如為
    緩刑之宣告，亦尊重本院之判決，有刑事陳報狀1 紙及本院
    99年11月17日審理筆錄附卷可參，足見被告經此偵審教訓，
    當知所警惕，信無再犯之虞，本院認上開所宣告之刑，以暫
    不執行為適當，併予宣告緩刑2 年，以啟自新，並觀後效。
四、另扣案之仿冒「HELLO KITTY 」商標之塑膠手提袋49,670個
    、塑膠手提袋半成品4,250 個，屬被告犯商標法第82條所販
    賣之物，不論是否屬於被告所有，應依同法第83條之規定諭
    知沒收。又扣案之印刷底片8 張、印刷銅板模具8 支、估價
    單11本，為被告所有供上開犯罪所用之物，業經被告供明在
    卷，爰依刑法第38條第1 項第2款 之規定，併予宣告沒收。
五、原審以被告罪證明確，予以論罪科刑，固非無見，惟查：（
    一）被告顯係就上開侵害商標權之商品加以生產製造並販賣
    ，應依商標法第81條第3 款處斷，原審未查，逕依商標法第
    82條之非法販賣商標權之商品罪處斷，自有適用法律之違誤
    ，尚有未洽，此部分上訴為有理由，自應將原判決撤銷改判
    如主文第二項所示；（二）按商標法所稱商標之使用，指為
    行銷之目的，將商標用於商品、服務或其有關之物件，或利
    用平面圖像、數位影音、電子媒體或其他媒介物足以使相關
    消費者認識其為商標，此有商標法第6 條定有明文。查被告
    於其製造塑膠袋所使用之模具、軟片上使用告訴人三麗鷗公
    司擁有商標專用權之註冊審定號00000000號、00000000號商
    標之事實，雖據被告自承在卷，惟上開模具、軟件係用以製
    作塑膠袋所使用之工具，並未販賣，亦非以該模具、軟件為
    商品作為行銷目的而使用，業據被告陳明在卷，揆諸前揭說
    明，此部分應不構成商標法第6 條所稱之「商標之使用」，
    原審未查，將此部分認定係違反商標法第82條之犯行，亦有
    未洽，此部分雖未據檢察官上訴，然此與前揭論罪科刑部分
    有想像競合犯之裁判上一罪關係，本院自得加以審酌，並應
    就上開部分爰不另為無罪之諭知。（三）至告訴人原雖具狀
    表示原審判處刑度過輕，亦以此請求檢察官提起上訴，惟告
    訴人於本院上訴審審理終結前業已與被告達成和解，詳如後
    述，告訴代理人亦到庭表示願意尊重本院判決之刑度，且本
    院認原審刑度尚屬妥適，附此敘明。
據上論斷，應依刑事訴訟法第455 條之1 第1 項、第3 項、第36
9 條第1 項前段、第364 條、第299 條第1 項前段，商標法第81
條第1 款、第83條，刑法第11條、第41條第1 項前段、第38條第
1 項第2 款，判決如主文。
本案經檢察官楊聰輝到庭執行職務。
中    華    民    國    99    年    11    月    24    日
                    刑事第九庭    審判長法官   蕭文學
                                  法      官   紀佳良
                                  法      官   黃齡玉
以上正本證明與原本無異。
本件不得上訴。
中    華    民    國    99    年    11    月    24    日
                                      書記官  李噯靜
附錄本案論罪科刑法條全文：
商標法第81條
未得商標權人或團體商標權人同意，有下列情形之一者，處 3
年以下有期徒刑、拘役或科或併科新臺幣 20 萬元以下罰金：
一、於同一商品或服務，使用相同之註冊商標或團體商標者。
二、於類似之商品或服務，使用相同之註冊商標或團體商標，有
    致相關消費者混淆誤認之虞者。
三、於同一或類似之商品或服務，使用近似於其註冊商標或團體
    商標之商標，有致相關消費者混淆誤認之虞者。

司法院資訊處製作；財團法人民間司法改革基金會備份。
